【裁判字號】    99,抗,79
【裁判日期】    990223
【裁判案由】    確定訴訟費用額
【裁判全文】
臺灣高等法院民事裁定                    99年度抗字第79號
抗  告  人  臺灣中小企業銀行股份有限公司
法定代理人  乙○○
上列抗告人因與相對人甲○○間確定訴訟費用額事件，對於中華
民國98年12月21日臺灣桃園地方法院98年度聲字第1609號裁定提
起抗告，本院裁定如下：
    主  文
原裁定關於命抗告人負擔超過新臺幣壹萬伍仟肆佰元本息部分廢
棄。
上開廢棄部分，相對人在第一審之聲請駁回。
其餘抗告駁回。
聲請及抗告訴訟費用由抗告人負擔十分之四，餘由相對人負擔。
    理  由
一、相對人聲請意旨：相對人對抗告人及共同被告姜仁勳訴請確
    認借貸關係不存在等（下稱系爭訴訟），經原法院98年度訴
    字第668號判決相對人勝訴，並命抗告人與姜仁勳共同負擔
    訴訟費用確定。相對人所預納第一審裁判費新台幣（下同）
    3萬0700元，應由抗告人與姜仁勳負擔云云。原裁定遂命相
    對人與姜仁勳應負擔訴訟費用額為3萬0700元。
    抗告意旨：相對人起訴後，撤回關於塗銷100萬元抵押權之
    請求，依民事訴訟法第83條第1項前段規定，該部分訴訟費
    用應由相對人負擔。又抗告人與姜仁勳利害關係顯有差別，
    分擔比例亦應區分。原裁定既有違誤，爰提起抗告請求廢棄
    原裁定等語。
二、按「法院未於訴訟費用之裁判確定其費用額者，第一審受訴
    法院於該裁判有執行力後，應依聲請以裁定確定之。…依第
    1項確定之訴訟費用額，應於裁定送達之翌日起，加給按法
    定利率計算之利息。」、「原告撤回其訴者，訴訟費用由原
    告負擔。」、「共同訴訟人，按其人數，平均分擔訴訟費用
    。但共同訴訟人於訴訟之利害關係顯有差異者，法院得酌量
    其利害關係之比例，命分別負擔。」，民事訴訟法第91條第
    1、3項、第83條第1項前段、第85條第1項分別定有明文。原
    告撤回其訴之一部，該部分之訴訟繫屬消滅，與未起訴同，
    法院只須就未撤回之部分於終局判決時依職權為訴訟費用之
    裁判，至撤回部分之訴訟費用當然由原告負擔（司法院72年
    1月13日（72）廳民三字第0030號函研究意見參照）。
三、經查：
  (一)相對人以抗告人、姜仁勳為被告，於系爭訴訟請求：「(一)確
    認兩造間就抗告人與姜仁勳於84年5月17日之200萬元消費借
    貸關係及91年9月20日之『契據條款變更契約』，對於相對
    人均不成立連帶保證債務關係。(二)抗告人應就相對人所有之
    桃園縣新屋鄉○○段甲頭厝小段第1276號地號土地，於73年
    2月23日由桃園縣楊梅地政事務所登記之楊地字第001158號
    最高限額100萬元整之抵押權登記辦理塗銷。」（見臺灣台
    北地方法院97年度審訴字第2346號卷第3至4頁）；嗣相對人
    於98年8月21日言詞辯論期日撤回上述第(二)項聲明（見原法
    院98年度訴字第668號卷第38頁背面筆錄），僅餘200萬元保
    證債務之消極確認訴訟，依民事訴訟法第77條之13，該部分
    應徵裁判費為2萬0800元。嗣原法院98年度訴字第668號判決
    相對人勝訴確定，並命抗告人、姜仁勳共同負擔訴訟費用（
    見原審卷第4至11頁）。依上開說明，相對人固繳納第一審
    裁判費3萬0700元（見原審卷第12頁），惟抗告人與姜仁勳
    僅須負擔敗訴部分第一審裁判費2萬0800元。再依民事訴訟
    法第85條第1項前段與第91條第1、3項規定，抗告人與姜仁
    勳各應負擔其中二分之一即1萬5400元本息；則原裁定命抗
    告人負擔超過1萬5400元本息部分，即有違誤。
  (二)至於抗告人辯稱其與姜仁勳利害關係有別，抗告人應負擔較
    少訴訟費用云云。惟系爭訴訟確定判決認抗告人與姜仁勳利
    害關係相同，遂依民事訴訟法第85條1項命其共同負擔訴訟
    費用（見原審卷第4、10頁）；自應由二人平均分擔訴訟費
    用。則抗告人仍執前詞，謂姜仁勳應分擔較多訴訟費用，顯
    與系爭訴訟確定判決意旨不合，故為本院所不採。
四、綜上所述，依系爭訴訟確定判決，抗告人應負擔訴訟費用為
    1萬5400元及自原裁定送達翌日起至清償日止加計年息百分
    之五之利息；原審逾此數額就抗告人所為裁定，自有未洽。
    從而，抗告意旨指摘原裁定命其負擔超過1萬5400元本息為
    不當，聲明廢棄，為有理由；其餘抗告為無理由，應予駁回
    ，爰分別裁定如主文。
中    華    民    國    99    年     2    月    23    日
                    民事第十七庭
                        審判長法  官  藍文祥
                              法  官  陳麗芬
                              法  官  吳燁山
正本係照原本作成。
不得抗告。
中    華    民    國    99    年    2     月    24    日
                              書記官  于  誠

司法院資訊處製作；財團法人民間司法改革基金會備份。
